---
title: "Package {tod} - Introduction"
author: "Pascal Irz"
date: "`r Sys.Date()`"
output: rmarkdown::html_vignette
vignette: >
  %\VignetteIndexEntry{Package {tod} - Introduction}
  %\VignetteEngine{knitr::rmarkdown}
  %\VignetteEncoding{UTF-8}
---

```{r setup, include = FALSE}
knitr::opts_chunk$set(
  collapse = TRUE,
  comment = "#>"
)
```

# Présentation du package

Un *package* R regroupe un ensemble de fonctions. Celui-ci est nommé {tod} pour les initiales de "télécharger open data". A terme, il fournira un jeu assez fourni de fonctionalités pour importer des jeux de données ouvertes et leur appliquer des mises en formes minimales.

Dans un premier temps, il ne permet que de manipuler les données du [Géoportail de l'Urbanisme](https://www.geoportail-urbanisme.gouv.fr/). Celui-ci offre des [services de téléchargement, de consultation ainsi que des API](https://www.geoportail-urbanisme.gouv.fr/services/).

Les fonctions sont nommées de manière relativement explicite. Par exemple toutes celles préfixées par `ign_urba`, comme `ign_urba_lire_shapes()` concernent la chaîne de traitements dédiée au portail de l'urbanisme.

Les étapes de chargement, mise en forme et d'exportation peuvent être soit réalisées pas à pas, soit enchaînées en utilisant une fonction intégratrice comme `ign_urba_api_shp()`, qui produit directement le shapefile à partir de la requête.

# Installation

## Configuration R et RStudio

Se reporter à la description donnée au début du [tuto sur l'importation des données avec le package {aspe}](https://rpubs.com/kamoke/713407).

## Téléchargement du package

```{r, eval = FALSE}
devtools::install_github("pascalirz/tod")
```

Activation du package

```{r, eval = FALSE}
library(tod)
```

Téléchargement éventuel des autres packages

```{r, eval = FALSE}
install.packages(pkgs = c("tidyverse", "sf", "mapview", "curl", "rgdal"))
```
