---
title: "Package {tod} - Découpage administratif"
author: "Pascal Irz"
date: "`r Sys.Date()`"
output: html_document
---

```{r setup, include = FALSE}
knitr::opts_chunk$set(
  collapse = TRUE,
  cache = FALSE,
  comment = "#>"
)
```

# Introduction

## Objectif du tutoriel

Il s'agit ici de décrire comment accéder simplement au découpage administratif de la France (voire d'autres pays pour les faire par exemple apparaître en zones frontalières) pour différents usages.

Selon ces usages, la précision requise diffère. Un découpage grossier suffira pour représenter des données nationales à l'échelle départementale. Il faudra en revanche plus de finesse pour les limites communales à l'intérieur d'un EPCI.

Si la donnée représentée est rapportée à un découpage qui évolue dans le temps (par exemple à la commune ou à la région, entités qui ont subi des fusions), il faudra s'assurer de la compatibilité des millésimes entre données et découpage.  

## Pré-requis

Les étapes de configuration de la machine et d'installation des packages sont considérées comme déjà réalisées. Si ce n'est pas le cas se reporter à [ces explications](https://rpubs.com/kamoke/723467).

Activation des `packages` :

```{r, message = F, warning = F}
library(tod)
library(tidyverse)
library(mapview)
```

# Package COGiter

## Présentation

COGiter fournit des fonctions, des données et des fonds de carte pour permettre des analyses territoriales sur les collectivités françaises. [Il est accompagné d'un tutoriel](https://maeltheuliere.github.io/COGiter/index.html).

Ses principales fonctionnalités sont :

- passerelle d'un millésime des codes communes à un autre
- passerelles d'une échelle à une autre (région > département > EPCI > Commune)
- fourniture de fonds de carte à ces 4 échelles

Tout ça est extrêmement pratique, mais on peut préférer charger soi-même les données source IGN, OpenStreetMap, Insee, etc. et les archiver, d'où les sections suivantes.

## Installation

Si le package n'est pas encore installé, procéder à son téléchargement depuis le dépôt Gitlab de la Dreal des Pays de la Loire.

```{r, eval = FALSE}
devtools::install_gitlab("dreal-datalab/COGiter")
```

Puis l'activer :

```{r}
library(COGiter)
```

## Fonds de carte

Les fonds de carte disponibles pour les départements et régions d'outre-mer ainsi que de métropole aux échelles mentionnées ci-dessus :

```{r}
ls("package:COGiter", pattern = "_geo$") # suffixe_geo pour les objets spatiaux
```

Chacun de ces objets est géographique, de classe `sf`. Il peut être visualisé simplement avec le package `ggplot` :

```{r}
ggplot(communes_972_geo) +
  geom_sf()
```

Pour obtenir les contours sur un périmètre administratif, on utilise la fonction `filtrer_cog_geo()`. Son aide nous renseigne sur son usage. Elle mermet de filtrer le découpage national selon la commune, l'EPCI, le département ou la région (arguments `depcom`, `epci`, `dep`, `reg``, respectivement).	Elle renvoie une liste d'objets spatiaux correspondant à chacune des échelles.

Exemple d'utilisation : carte des communes des Bouches du Rhône avec les limites des EPCI en bleu

```{r}
dept_13 <- filtrer_cog_geo(dep = "13")

ggplot(data = dept_13$communes,
       aes(fill = DEPCOM)) +
  geom_sf() +
  geom_sf(data = dept_13$epci,
          col = "blue",
          fill = alpha("red", 0),
          size = 1) +
  theme(legend.position = "none")
```
Si l'on veut les EPCI de la région avec leurs noms au survol, on applique à la carte créée par `ggplot` la fonction `ggplotly()` du package `plotly`:

```{r}
paca <- filtrer_cog_geo(reg = "93") %>% # code de la région PACA = 93
  .$epci %>% # récupération du slop epci
  left_join(y = epci) %>% # ajout des informations contenues dans le dataframe epci du package
  select(EPCI, NOM_EPCI, geometry) # sélection des colonnes qui nous intéressent

paca_carte <- ggplot(data = paca,
       aes(fill = EPCI,
           text = NOM_EPCI)) +
  geom_sf() +
  theme(legend.position = "none")

plotly::ggplotly(paca_carte)
```

## Tables de correspondance

Le package contient les tables de passage entre échelles.

```{r}
communes %>% head() %>% DT::datatable()
epci %>% head() %>% DT::datatable()
departements %>% head() %>% DT::datatable()
regions %>% head() %>% DT::datatable()
```


# Source GADM

Le [projet GADM](https://gadm.org/index.html) vise à cartographier le découpage administratif de l'ensemble des pays du monde, à chacun des niveaux de finesse. Ses données sont en libre accès sauf pour usage commercial et le [package `GADMTools`](https://github.com/Epiconcept-Paris/GADMTools) simplifie l'utilisation de ses données. Un [tutoriel en français](https://delladata.fr/dessinez-des-cartes-administratives-avec-gadmtools/) existe pour ce package.

La fonction `gadm_sf_loadCountries()` permet de charger la carte pour un (ou plusieurs) pays en spécifiant la finesse du découpage par l'argument `level`. Le niveau `level = 0` retourne les frontières du pays. Pour la France, `level = 1`, retourne les régions, `level = 2` les départements, etc.

Les fichiers sont légers donc le téléchargement est rapide mais la précision peut manquer pour certain s usages.

```{r, message = FALSE}
library(GADMTools)
depts_fr <- gadm_sf_loadCountries("FRA",
                                  level = 2,
                                  basefile = "../raw_data/")
```

La visualisation de l'objet retourné prévue dans le package :

```{r}
gadm_plot(depts_fr)
```

Cet objet comprend plusieurs éléments :

```{r}
names(depts_fr)
```

On peut donc extraire le `slot` nommé `sf` qui est un objet spatial facilement manipulable avec le package `sf` et visualisable avec `mapview()`.

```{r}
mapview::mapview(depts_fr$sf)
```

# Source OpenStreetMap

Ces données sont diffusées sur la plateforme [www.data.gouv.fr](https://www.data.gouv.fr/fr/datasets/decoupage-administratif-communal-francais-issu-d-openstreetmap/). La précision est meilleure que pour le projet GADM mais le fichier à télécharger dépasse 200Mo.

## Départements

```{r}
url <- "https://www.data.gouv.fr/fr/datasets/r/3096e551-c68d-40ce-8972-a228c94c0ad1"
depts <- tgeo_osm_adm(url = url,
                      repertoire_donnees_brutes = "../raw_data/depts")
```

```{r}
depts %>%
  filter(str_length(code_insee) == 2) %>%  # périmètre métropole
  ggplot() +
    geom_sf()
```

Pour une projection en Lambert 93 (code EPSG 2154) :

```{r}
depts %>%
  sf::st_transform(crs = 2154) %>% 
  filter(str_length(code_insee) == 2) %>%  # périmètre métropole
  ggplot() +
    geom_sf()
```

## Communes

```{r}

url <- "https://www.data.gouv.fr/fr/datasets/r/17062524-991f-4e13-9bf0-b410cc2216fd"
com <- tgeo_osm_adm(url = url,
                    repertoire_donnees_brutes = "../raw_data/com")
```


Les communes de la Corse-du-Sud :

```{r}
com %>% 
  filter(str_sub(insee, 1, 2) == "2A") %>% 
  mapview::mapview()
```

Rattachement des départements aux régions

```{r}
corres <- ttab_geoapi_dept_reg()

depts <- depts %>%
  left_join(y = corres,
            by = c('code_insee' = 'code_dept'))

regs <- depts %>%
  filter(str_length(code_insee) == 2) %>% 
  ugeo_aggr(variable_aggregation = "nom_reg")

ggplot(regs) + geom_sf()

```

# L'API Géo

Cette [API développée par la mission Etalab](https://geo.api.gouv.fr/decoupage-administratif) propose au téléchargement des données sur le découpage administratif de la France.


# IGN - Admin Express

```{r}
# 
# url_admin_express <- "https://wxs-telechargement.ign.fr/x02uy2aiwjo9bm8ce5plwqmr/telechargement/prepackage/ADMINEXPRESS-COG-PACK_2018-05-04$ADMIN-EXPRESS-COG_1-1__SHP__FRA_2018-04-03/file/ADMIN-EXPRESS-COG_1-1__SHP__FRA_2018-04-03.7z"
# ie_get_proxy_for_url(url_admin_express)
# curl_download(url_admin_express , "data-raw/source/adminexpress.7z" , mode = "wb" )
# 
# system('"C:/Program Files (x86)/7-Zip/7z.exe" e -aoa -odata-raw/source/2018/adminexpress/metro data-raw/source/2018/adminexpress.7z *FR/COMMUNE_CARTO* -r')
# system('"C:/Program Files (x86)/7-Zip/7z.exe" e -aoa -odata-raw/source/2018/adminexpress/971 data-raw/source/2018/adminexpress.7z *D971/COMMUNE_CARTO* -r')
# system('"C:/Program Files (x86)/7-Zip/7z.exe" e -aoa -odata-raw/source/2018/adminexpress/972 data-raw/source/2018/adminexpress.7z *D972/COMMUNE_CARTO* -r')
# system('"C:/Program Files (x86)/7-Zip/7z.exe" e -aoa -odata-raw/source/2018/adminexpress/973 data-raw/source/2018/adminexpress.7z *D973/COMMUNE_CARTO* -r')
# system('"C:/Program Files (x86)/7-Zip/7z.exe" e -aoa -odata-raw/source/2018/adminexpress/974 data-raw/source/2018/adminexpress.7z *D974/COMMUNE_CARTO* -r')
# system('"C:/Program Files (x86)/7-Zip/7z.exe" e -aoa -odata-raw/source/2018/adminexpress/976 data-raw/source/2018/adminexpress.7z *D976/COMMUNE_CARTO* -r')
```

```{r}
devtools::install_github("MaelTheuliere/COGiter")
library(COGiter)
data(communes)
data(regions)
regions %>% View
```


